臺灣桃園地方法院交通事件裁定　　　 99年度交聲字第1673號
原處分機關　交通部公路總局新竹區監理所桃園監理站
異　議　人
即受處分人　方秉閎
上列受處分人因違反道路交通管理處罰條例案件，對於交通部公
路總局新竹區監理所桃園監理站民國99年10月29日所為之處分（
原處分案號：桃監裁罰第裁52-DB0000000號），聲明異議，本院
裁定如下：
    主   文
原處分撤銷。
方秉閎汽車駕駛人，駕駛汽車經測試檢定酒精濃度超過規定標準
，記違規點數五點，處罰鍰新臺幣壹萬玖仟伍佰元，並應接受道
路交通安全講習。
    理   由
一、原處分意旨略以：本件異議人即受處分人（下稱異議人）方
    秉閎於民國99年10月28日凌晨0 時17分許，駕駛車牌號碼61
    61-QU 號自小客車，行經大園鄉○○○路與民生南路口，經
    桃園縣政府警察局大園分局警員查獲酒精呼氣濃度達0.36MG
    /L，有「汽車駕駛人酒精濃度超過規定標準」之違規行為，
    經桃園縣政府警察局大園分局警員舉發，原處分機關乃依道
    路交通管理處罰條例第35條第1 項第1 款之規定處罰鍰新臺
    幣（下同）19,500元，吊扣其駕駛執照12個月，並依同條例
    第24條之規定施以道路安全講習。
二、異議意旨略以：伊確實於上開時、地酒後駕車被員警舉發，
    但伊之駕照為小型車職業駕照，係以駕駛職業小貨車送貨維
    生，故請不要撤銷伊之小型車職業駕駛執照等語。
三、按汽車駕駛人飲用酒類或其他類似物後，其吐氣所含酒精濃
    度超過每公升0.25毫克以上者，不得駕車；汽車駕駛人，駕
    駛汽車經測試檢定，酒精濃度超過規定標準者，處新臺幣15
    ,000元以上60,000元以下罰鍰，並當場移置保管該車輛、吊
    扣其駕駛執照1 年及接受道路交通安全講習，道路交通安全
    規則第114 條第2 款、道路交通管理處罰條例第35條第1 項
    第1 款、第24條第1 項第2 款分別定有明文。
四、經查：
  (一)本件異議人飲酒後駕駛車牌號碼6161-QU 號自小客車，於上
    揭時、地，經警實施呼氣酒精濃度測試，測得其呼氣酒精濃
    度為每公升0.36毫克，員警即以其行為違反道路交通管理處
    罰條例第35條第1 項第1 款規定製單舉發之事實，並由原處
    分機關以駕駛人酒精濃度超過規定標準為由，裁處罰鍰19,5
    00元、吊扣駕駛執照12個月並施以道安講習事實，為異議人
    所坦認，復有桃園縣政府警察局舉發違反道路交通管理事件
    通知單影本、交通部公路總局新竹區○○○○○道路交通管
    理事件裁決書在卷可稽，故異議人確有上開違規行為，堪予
    認定。
  (二)本件酒後駕車只有一個交通違規行為，而且有關其處罰效果
    之吊扣駕駛執照與施以道路交通安全講習、罰鍰等與該交通
    違規行為是否存在均無從分離。法院審理時應先確定異議人
    是否確有交通違規行為事實，再決定原處分機關所適用之法
    律有無錯誤。從而，本件異議人於聲明異議狀雖僅記載就吊
    扣駕駛執照部分聲明異議，其餘部分並未提及，惟該施以道
    路交通安全講習及罰鍰部分與其交通違規行為是否存在既無
    從分離，法院自應予以審理（臺灣高等法院暨所屬法院98年
    法律座談會刑事類提案第23號研討結果參照）。
  (三)關於應罰鍰19,500元、接受道交通安全講習部分：
    施以道路交通安全講習及罰鍰之處分，因兼具維護公共秩序
    之作用，為達行政目的，行政機關得併予裁處，故原處分機
    關依道路交通管理處罰條例之相關規定，而裁處異議人應接
    受道路交通安全講習及罰鍰19,500元之處分，核其情形，亦
    無裁量濫用等情事存在，是原處分機關此部分之裁罰，於法
    自無違誤。
  (四)關於原處分裁處吊扣駕駛執照12月部分：
    1.按道路交通管理處罰條例第68條，固經總統於99年5 月5
      日以華總一義字第09900107731 號令修正公布，該條並增
      訂第2 項「領有汽車駕駛執照之汽車駕駛人，除駕駛聯結
      車、大客車、大貨車外之非其駕駛執照種類之車輛，違反
      本條例及道路交通安全規則之規定，應受吊扣駕駛執照情
      形時，無因而肇事致人受傷或重傷者，記違規點數5 點。
      但一年內違規點數共達6 點以上或再次應受吊扣駕駛執照
      情形者，併依原違反本條例應受吊扣駕駛執照處分規定，
      吊扣其駕駛執照。」依該條例第93條規定，上開修正條文
      之施行日期乃授權行政院以命令定之，而行政院係於同年
      8 月31日始發布自同年9 月1 日施行。惟道路交通管理處
      罰條例第68條增訂第2 項之原提案條文之立法理由為「現
      行駕駛執照之核發，依照道路交通安全規則第53條規定共
      分為15類，故違反本條例被處以吊扣駕駛執照者，應視其
      違規駕駛時所駕駛之汽車駕駛執照為限，若吊扣其非違規
      駕駛時所駕駛之汽車駕駛執照，則欠缺實質上之關聯，二
      者不得相互聯結，且縱未能依規定『吊扣其駕駛執照』，
      依照本條例之規定，仍有其他處罰規定足達懲治警戒效果
      ，故依照比例原則，若不能吊扣汽車駕駛人持有違反本條
      例時所駕駛汽車之汽車執照者，則不可以吊扣汽車駕駛人
      所持有其他駕駛執照代替之。」嗣經討論後而修正為上開
      內容，修正理由則為：「一、委員提案修正條文將產生如
      駕駛人以其領有之聯結車、大客車或大貨車駕駛執照駕駛
      小型車，違規酒後駕車、肇事逃逸時，卻無法吊扣其所領
      有之駕駛執照，以限制其繼續駕車行駛道路之情形，無法
      達到有效處罰及維護道路交通安全之立法目的。二、鑑於
      本條例前已修正刪受吊扣駕駛執照處分，吊扣各級駕駛執
      照之規定，為利明確汽車駕駛人駕駛非其駕駛執照種類之
      車輛，違反應受吊扣駕駛執照之處分處理，增訂第2 項得
      緩即予吊扣而採記違規點數及駕駛人仍無改正仍再犯違規
      之應併原吊扣處罰之規定」（立法院公報第99卷第26期院
      會紀錄第388 頁、第389 頁可參）。兼衡修正後道路交通
      管理處罰條例第68條第2 項規定之內容及立法理由，可知
      領有汽車駕駛執照之駕駛人，駕駛「非其」駕駛執照種類
      之車輛，而違規應受吊扣駕駛執照情形時，始有該修正條
      文之適用。而領有駕駛執照之駕駛人，駕駛其領有該執照
      種類之車輛，而違規應受吊扣駕駛執照情形時，以及領有
      聯結車、大客車或大貨車駕駛執照之駕駛人，駕駛非其駕
      駛執照種類之車輛，而違規應受吊扣駕駛執照情形時，則
      均應依原規定吊扣，而無該修正後規定之適用（臺灣高等
      法院臺中分院99年度交抗字第1136號裁定、臺灣高等法院
      高雄分院99年度交抗第607 、610 號裁定要旨參照）。
    2.依道路交通安全規則第61條規定：「汽車駕駛人取得高一
      級車類之駕駛資格者，應換發駕駛執照，並准其駕駛較低
      級車類之車輛。」基此一人一照原則，一般汽車駕駛人即
      使已取得不同級車類之駕駛資格，亦僅得持有一張即最高
      一級車類之駕駛執照。本件異議人領有小型車職業駕駛執
      照，其酒後駕駛自用一般小型車之違規事證，固屬明確，
      是異議人自屬駕駛「非其駕駛執照種類之車輛」。本件異
      議人行為時為99年10月28日，自應適用99年5 月5 日修正
      公布之道路交通管理條例第68條之規定，則異議人為領有
      小客車職業駕駛執照之汽車駕駛人，駕駛聯結車、大客車
      、大貨車外之非其駕駛執照種類之自用小客車，其雖因酒
      後駕駛，但未因而肇事致人受傷或重傷者之情事（見本院
      卷第19頁），依前揭規定，先不予吊扣駕照處分，記違規
      點數5 點。從而，原處分機關適用道路交通管理處罰條例
      第68條第1 項之規定，裁處吊扣駕駛執照12個月，即有違
      誤，應依道路交通管理處罰條例第68條第2 項之規定，裁
      處異議人記違規點數5 點。
    3.至原處分機關提出道路交通管理處罰條例第68條修正後，
      由交通部等進行研商會議，會議紀錄中記載「本條文立法
      院相關委員提案修正之目的，係為避免大型車職業駕駛人
      於日常生活通勤時之違規行為，卻導致其遭吊扣駕駛執照
      、喪失工作權，造成生活困境等情形研議修法改善，故對
      於上開駕駛人非執業時駕駛其他車類違規應受吊扣駕駛執
      照處分者，暫不予執行吊扣駕駛執照而改以記5 點處分。
      」（見本院卷第25頁）。然查，依該提案修正之立法院院
      會紀錄，該委員等提案修正之要旨為「因持有高一級車類
      駕駛資格之駕駛人，皆已換發駕駛執照，並無其他各級車
      類之駕駛執照，導致其違反相關規定，受吊銷該級車類之
      駕駛執照時，現行實務上交通勤務警察或交通稽查勤務人
      員等，皆直接吊扣其所持有之高一級車類駕駛執照，不但
      影響該駕駛人之交通行駛便利，對於依賴該專業駕照維生
      之駕駛人而言，更嚴重影響其生計。」（立法院公報第99
      卷第26期院會紀錄第384 頁可參），並無特別係針對大型
      車職業駕駛人於日常生活通勤時之違規行為，卻導致其遭
      吊扣駕駛執照、喪失工作權，造成生活困境等情形為修法
      改善，而特定僅有大型車職業駕駛人方有道路交通管理處
      罰條例第68條第2 項之適用，是原處分機關恐有誤解，併
      此敘明。
五、綜上所述，原處分機關僅能裁處異議人記違規點數5 點，不
    得吊扣其小型車職業駕駛執照，原處分機關未審酌新修正之
    法律規定，逕對異議人裁處吊扣小型車職業駕駛執照12個月
    之處分，於法即有未合，至於裁處異議人施以道安講習、罰
    鍰19,500元部分，並無違誤，惟因本件酒後駕車乃單一違規
    行為，原處分機關所為之處分應視為一整體而無從予以割裂
    ，故仍應由本院撤銷原處分，並自為裁罰如主文第2 項所示
    ，以為適法。
據上論斷，應依道路交通管理處罰條例第87條第2 項、道路交通
事件處理辦法第19條前段，裁定如主文。
中    華    民    國   100    年    4     月    29    日
                  交通法庭    法  官  廣于霙
以上正本證明與原本無異。
如不服本裁定，應於裁定送達後5 日內向本院提出抗告狀。
                              書記官  劉寶霞
中    華    民    國   100    年    5     月    9     日